【裁判字號】    98,交聲,123
【裁判日期】    980417
【裁判案由】    違反道路交通管理處罰條例聲明異議
【裁判全文】
臺灣新竹地方法院交通事件裁定         98年度交聲字第123號
原處分機關    交通部公路總局新竹區監理所
異  議  人    甲○○
即受處分人
上列異議人因違反道路交通管理處罰條例案件，對於交通部公路
總局新竹區監理所中華民國98年2月18日所為之竹監自字第裁50-
DB0000000 號違反道路交通管理事件裁決處分，聲明異議，本院
裁定如下：
       主  文
異議駁回。
        理  由
一、按異議人，不服第8 條主管機關所為之處罰，得於接到裁決
    書之翌日起20日內，向管轄地方法院聲明異議，又交通法庭
    認為聲明異議無理由者，應以裁定駁回之，道路交通管理處
    罰條例第87條第1 項、道路交通案件處理辦法第19條分別定
    有明文。次按，「為維護道路交通安全與暢通，公路或警察
    機關於必要時，得就下列事項發布命令：一、指定某線道路
    或某線道路區段禁止或限制車輛、行人通行，或禁止穿越道
    路，或禁止停車即臨時停車。二、劃定行人徒步區○○道路
    交通管理處罰條例第5 條定有明文。又汽車駕駛人，駕駛汽
    車，不遵守公路或警察機關，依第5 條規定所發布命令，處
    新臺幣900 元以上1,800元以下罰鍰。並記違規點數1點。道
    路交通管理處罰條例第60條第2項第2款及第63條第1項第1款
    亦分別定有明文。
二、原處分意旨略以：異議人即受處分人甲○○於民國97年12月
    23日10時30分許，駕駛車牌號碼083-TK號自用一般大貨車，
    行經桃園縣福德街7 號前時，因行駛管制路段，經桃園縣政
    府警察局楊梅分局警員游屏山以異議人違反道路交通管理處
    罰條例第60條第2項第2款規定，填掣桃警局交字第DB000000
    0 號舉發違反道路交通管理事件通知單予以舉發。嗣異議人
    向原處分機關提出陳述，由原處分機關函請原舉發單位即桃
    園縣政府警察局楊梅分局調查，仍認其有前揭違規行為，而
    依道路交通管理處罰條例第60條第2項第2款規定，於98年 2
    月18日以竹監自字第裁50-DB0000000號違反道路交通管理事
    件裁決書裁處異議人罰鍰900元，並依同條例第63條第1項第
    1款記違規點數1點。
三、聲明異議意旨略以：異議人主張舉發地點（桃園縣中興路與
    福德路口）未設禁止標示，顯然成為陷阱，異議人難以得知
    該路段是否為管制大貨車路段，為此請求撤銷原處分等語。
四、經查：
(一)、異議人對於97年12月23日10時30分許，駕駛車牌號碼083-TK
    號自用一般大貨車，行經桃園縣福德街7 號之禁行大貨車路
    段等情並不否認，有異議人聲明異議狀及交通部公路總局新
    竹區監理所陳述單各1 份附卷可稽。參以卷附之桃園縣轄區
    禁行大貨車路段一覽表，桃園縣楊梅鎮○○街係全天候禁止
    6.5 噸以上大貨車行駛之路段，是異議人上開違規行為，已
    可認定。
(二)、異議人雖辯稱係因舉發地點之路口未設禁止標示，造成異議
    人違規云云，惟查：道路交通管理處罰條例第5條第1款既明
    訂公路或警察機關得發布命令指定某線道路或某線道路區段
    禁止或限制車輛通行；且同法第60條第2項第2款亦規定汽車
    駕駛人不遵守公路或警察機關依上開規定所發布命令者，即
    可處以相當之罰鍰；而與同法第60條第2項第3款係規定汽車
    駕駛人不遵守道路交通標誌、標線、號誌之指示者，可處以
    一定罰鍰之要件不同，可見公路或警察機關就特定路段禁止
    特定車輛通行之限制，僅需發布命令，即可發生法律上之效
    力，不以設置標誌、標線、號誌而告知內容為必要。故異議
    人辯稱其遭舉發之行駛路段，並無標誌、標線或號誌顯示禁
    行6.5噸以上大貨車，尚屬無據。
(三)、再者，異議人係考領有合格駕駛執照之駕駛人，且於舉發時
    、地駕駛大貨車，對各縣市公路或警察機關於為維護道路交
    通安全與暢通，得指定某線道路或某線道路區段禁止或限制
    大貨車通行等規定自難諉為不知。而桃園縣政府對於大貨車
    管制路線已於桃園縣政府交通處網站公告週知，異議人應本
    於專業知識所知行駛於非禁止大貨車通行之路段，縱係於非
    日常慣行地區駕駛，亦應查詢何路段係得行駛之路線，異議
    人竟捨此不為，自難認其主觀上無故意或過失，而無得歸責
    之事由。是異議人前揭辯詞，係為自身之違規行為尋求合理
    之解釋，亦無可採。
五、綜上，原處分機關對異議人之前揭違規行為，依道路交通管
    理處罰條例第60條第2項第2款及違反道路交通管理事件統一
    裁罰基準表之規定，裁處罰鍰900 元，並依違反道路交通管
    理處罰條例63條第1項第1款記違規點數1 點，核無違誤，本
    件異議為無理由，應予駁回。
六、應依道路交通案件處理辦法第19條，裁定如主文。
中    華    民    國    98    年    4     月    17    日
                  交通法庭法  官   楊數盈
以上正本證明與原本無異。
如不服本裁定，應於裁定送達後5 日內向本院提出抗告狀。
中    華    民    國    98    年    4     月    17    日
                          書記官   陳麗麗


司法院資訊處製作；財團法人民間司法改革基金會備份。
